臺灣高雄地方法院民事判決　　　　　　 95年度重訴字第325號
原　　　告　乙○○
訴訟代理人　陳正男律師
　　　　　　陳裕文律師
　　　　　　侯勝昌律師
複代理人　　朱淑娟律師
被　　　告　丁○○
　　　　　　丙○○
　　　　　　己○○
　　　　　　戊○○
上列當事人間請求分割共有物事件，本院於民國96年1 月23日言
詞辯論終結，判決如下：
    主  文
兩造共有坐落高雄縣鳳山市○○段第四三四地號，地目建，面積
八五六平方公尺土地准予分割。其中附圖所示A 部分，面積四三
七點九二平方公尺，分歸原告取得；附圖所示B 部分，面積四一
八點○八平方公尺，由被告四人按附表(一)之應有部分比例取得共
有。
訴訟費用由兩造依附表(一)所示應有部分比例負擔。
    事 實 及 理 由
一、按訴狀送達後，原告不得將訴變更或追加他訴，但擴張或減
    縮應受判決事項之聲明者，不在此限，民事訴訟法第255 條
    第1 項第3 款定有明文。本件原告於起訴狀請求就坐落高雄
    縣鳳山市○○段第434 地號及434-1 地號土地為分割。嗣於
    起訴狀繕本送達後，僅請求就其中434 地號土地為分割，係
    屬減縮應受判決事項之聲明，參諸首揭規定，應予准許。
二、原告主張：兩造共有坐落高雄縣鳳山市○○段第434 地號，
    地目建，面積856 平方公尺之土地 (以下簡稱系爭土地），
    原告的應有部分比例為1/2 、被告4 人應有部分比例各為
    1/8 。兩造就系爭土地於92年7 月20日已約定分割之方案，
    雙方約定：將土地先均分為前半段 (如附圖所示B 部分)及
    後半段 (如附圖所示A 部分)， 由原告分得A 部分，被告4
    人共同分得B部分。惟分得B 部分者面積再減少6 坪 (約合
    19.84 平方公尺)， 分得A 部分者，面積再增加6 坪。總計
    分得A 部分者，較分得B部分者，面積應出多出12坪 (約合
    39.68 平方公尺)。 爰聲明請求：
    (一)如附圖所示A 部分，面積447.84平方公尺由原告取得。(二)
    如附圖所示B 部分，面積408.16平方公尺，由被告4 人按應
    有部分各1/ 4之比例，取得共有。
三、被告對於原告主張之分割方案，並不爭執，惟以：兩造分割
    協議書係約定分得A 部分 (即後半段)者 ，較分得B 部分(
    即前半段)者 多出6 坪，並非12坪等語置辯。並主張應依主
    文第一項所示之方式及面積為分割。
四、本件主要之爭點即在於兩造協議書約定之內容，究竟分得A
    部分者，應較分得B 部分者，多出12坪或6 坪？經查：
  (一)依協議書內容係記載「茲經雙方抽籤同意土地分割，由甲方
    (即 原告)抽 到後半段 (即A 部分)， 乙方 (即被告)抽 到
    前半段 (即B 部分)。 經分割後，均分前半段協議少六坪，
    後半段多六坪」，此有兩造均不爭執之協議書1 份在卷可憑
    。而依一般文字之理解，所謂前半段少若干坪，後半段多若
    干坪，係相對地。亦即必須前、後半段互為比較。換言之，
    ，所謂前半段少6 坪，係指前半段較之後半段少6 坪而言；
    反之，後半段多6 坪，應指後半段較之前半段多6 坪而言。
  (二)況且，經本院傳訊上開協議書之見證人，即當地里長甲○○
    到庭，證人亦證稱：「兩造的持分是各二分之一，當時約定
    系爭土地劃分為前半段、後半段，分到前半段的，要補6 坪
    給後半段，兩塊土地的總面積差6 坪，也就是分到前半段的
    ，比分到後半段的少6 坪，不是少12 坪」等語 (本院96年1
    月23日第2 頁筆錄)。 可知，原告主張其分得之A 部分，應
    較被告分得之B 部分多12坪云云，顯與事實不符。應以被告
    主張為可採。
五、綜上所述，本院審酌兩造就系爭土地分割之協議，認以附圖
    所示分割方案分割系爭土地，爰分割為如主文所示。
六、又本件係因分割共有物而涉訟，被告之行為可認係按當時之
    訴訟程度為伸張或防禦權利所必要，故勝訴之原告亦應負擔
    一部分訴訟費用，且依公平原則，故訴訟費用仍應依各共有
    人應有部分之比例定之為宜。
七、據上論結，本件原告之訴為有理由，依民事訴訟法第85 條
    第1 項但書、第81條第2 款，判決如主文。
中　　華　　民　　國　　96　　年　　 1　　月　　31　　日
                  鳳山民事分庭 法　官
正本係照原本作成。
如不服本判決，應於送達後20日內，向本院提出上訴狀並表明上
訴理由，如於本判決宣示後送達前提起上訴者，應於判決送達後
10日內補提上訴理由書（須附繕本）。
中　　華　　民　　國　　96　　年　　 1　　月　　31　　日
                                書記官　李崑良
附表(一)
┌───────┬────────┐
│ 姓     名    │ 應有部分比例   │
├───────┼────────┤
│原告 乙○○   │ 1/2            │
├───────┼────────┤
│被告 丁○○   │ 1/8            │
├───────┼────────┤
│被告 丙○○   │ 1/8            │
├───────┼────────┤
│被告 己○○   │ 1/8            │
├───────┼────────┤
│被告 戊○○   │ 1/8            │
└───────┴────────┤
